【裁判字號】    99,交聲,36
【裁判日期】    990331
【裁判案由】    違反道路交通管理處罰條例
【裁判全文】
臺灣宜蘭地方法院交通事件裁定          99年度交聲字第36號
移送機關    臺北市交通事件裁決所
異  議  人  甲○○
上列異議人因違反道路交通管理處罰條例案件，對於原處分機關
即台北市交通事件裁決所中華民國99年1月15日所為之處分（原
處分案號：北市裁催字第裁22-AII102450號）聲明異議，本院裁
定如下：
    主  文
原處分關於罰鍰新臺幣肆萬玖仟伍佰元部分撤銷。
上開撤銷部分，甲○○不罰。
其餘異議駁回。
    理  由
一、異議人即受處分人甲○○於民國96年6月3日上午4時55分許
    ，駕駛Y5-5212號自小客車行經台北市○○區○○路與4號道
    路口，因「酒後駕車，酒精濃度為0.64毫克/每公升，超過
    規定標準」，經警舉發違規。原處分機關調查後認異議人「
    汽車駕駛人酒精濃度超過規定標準（0.55以上）」之違規情
    節屬實，依道路交通管理處罰條例第35條第1項第1款裁處異
    議人罰鍰新臺幣49,500元，並施以道安講習、吊扣駕駛執照
    。
二、異議意旨以：異議人本件違規酒駕之行為，同時觸犯刑法
    185條3項之公共危險罪，檢察官衡量案情輕重為緩起訴處分
    ，並估量本人還在求學當中金錢有限故處罰40小時義務勞務
    來取代捐款及易科罰金，並已執行完畢在案，依行政罰法第
    26條一事不二罰之規定，應不得再裁處罰鍰。為此爰於法定
    期間內聲明異議，(一)請求就原處分關於罰鍰部分之處分予以
    撤銷，及(二)原處分機關應退還異議人已繳之罰鍰新臺幣21,0
    00元及自繳款日起至返還日止按週年利率百分之5計算之利
    息等語。
三、按一行為同時觸犯刑事法律及違反行政法上義務規定者，依
    刑事法律處罰之；但其行為應處以其他種類行政罰或得沒入
    之物而未經法院宣告沒收者，亦得裁處之。又前項行為如經
    不起訴處分或為無罪、免訴、不受理、不付審理之裁判確定
    者，得依違反行政法上義務規定裁處之，行政罰法第26條第
    1項、第2項定有明文。其所揭示之所謂「一事不二罰」原則
    ，探究其立法目的，無非以一行為同時觸犯刑事法律及違反
    行政法上義務規定時，由於刑罰與行政罰同屬不法行為之制
    裁，而刑罰之懲罰作用較強，依刑事法律處罰即足資警惕，
    實無一事二罰再處行政罰之必要，但罰鍰以外之沒入或其他
    種類行政罰，因兼具維護公共秩序之作用，為達行政目的，
    行政機關仍得併予裁處。上開行政罰法第26條第2項明文列
    舉得再為行政裁罰之事由僅有不起訴處分、無罪、免訴、不
    受理、不付審理裁判確定之5種類型，並未將緩起訴處分列
    入，基於明示其一排除其他之法理，自不應擴張解釋及於緩
    起訴處分。且緩起訴處分本質上乃介於起訴與微罪職權不起
    訴間之緩衝設計，檢察官為緩起訴處分時，依刑事訴訟法第
    253條之2第1項規定，得命被告於一定期間內遵守或履行金
    錢給付、勞務給付及處遇措施等事項，此等負擔雖非「刑罰
    」，但已對被告財產及權利義務產生影響，實已產生實質刑
    罰之效果，應認屬於行政罰法第26條第1項所定依刑事法律
    處罰之一種。故違反行政法義務行為，如同時亦經檢察官為
    緩起訴處分時，行政機關不得就同一行為再為行政罰鍰之處
    分。
四、經查，本件異議人因同一酒醉駕車之違規行為，經臺灣臺北
    地方法院檢察署檢察官於96年7月18日以96年度偵字第13848
    號為緩起訴處分，並命其於緩起訴處分確定之日起6個月內
    向檢察官指定之公益團體、地方自治團體或社區提供40小時
    之義務勞務，緩起訴期間為1年，異議人於緩起訴處分確定
    後之6個月內，已向檢察官所指定之更生保護會履行40小時
    之義務勞務，迄今緩起訴處分業已期滿未經撤銷等情，有緩
    起訴處分書、臺灣臺北地方法院檢察署義務勞務工作日誌、
    臺灣臺北地方法院檢察署99年3月11日北檢玲雨96偵13848字
    第17900號函，及臺灣高等法院被告前案紀錄表附卷可稽。
    依前揭法律規定及說明，原處分機關不得再依道路交通管理
    處罰條例等規定為行政罰鍰之處分。
五、綜上所述，原處分機關於異議人同一違規行為經檢察官緩起
    訴處分後，仍依道路交通管理處罰條例第35條第1項第1款規
    定，裁處異議人罰鍰新臺幣49,500元，於法不合，異議人此
    部分之異議為有理由，應由本院將原處分關於裁處罰鍰部分
    予以撤銷，並自為裁定如主文第2項所示，以資適法。
六、另按受處分人，不服第8條主管機關所為之處罰，得於接到
    裁決書之翌日起20日內，向管轄地方法院聲明異議，為道路
    交通管理處罰條例第87條第1項所明定。本件異議人請求原
    處分機關退還異議人已繳罰鍰及自繳款日起至退還日起之利
    息部分，並非針對原處分聲明異議，異議人逕向本院聲明異
    議，於法自有未合，此部分異議為無理由，應予駁回。異議
    人此部分請求應另循行政爭訟途徑尋求救濟，或由原處分機
    關於本裁定確定後另為適法之處理，附此敘明。
七、依道路交通案件處理辦法第19條、第20條前段，裁定如主文
    。
中    華    民    國    99    年    3     月    31    日
                    交通法庭  法  官  鄧晴馨
上正本證明與原本無異。
如不服本裁定，得於收受裁定正本後5日內，向本院提出抗告狀
。
                              書記官  林怡君
中    華    民    國    99    年    3     月    31    日

司法院資訊處製作；財團法人民間司法改革基金會備份。
